臺灣基隆地方法院民事判決　　　　　　　 93年度訴字第526號
原　　　告　乙○○
訴訟代理人　俞清松律師
被　　　告　甲○○
訴訟代理人　邱群傑律師
上列當事人間損害賠償事件，本院於93年12月29日言詞辯論終結
，判決如下：
    主  文
被告應給付原告新台幣500,000 元，及自民國93年11月24日起至
清償日止，按年息百分之五計算之利息。
原告其餘之訴駁回。
訴訟費用由被告負擔四分之一，餘由原告負擔。
    事實及理由
一、本件原告主張：
  (一)緣兩造於民國（下同）92年6月間認識，被告向原告謊稱其
    已離婚，使原告陷於錯誤與其約會，並在被告經營之達美汽
    車商行辦公室內發生性關係，惟兩人之性愛過程竟被辦公室
    內裝設之監視器錄影，詎被告竟暗中將此段錄影保存電腦內
    不予刪除。92年10月間原告欲與被告疏遠，被告竟將該段錄
    影畫面以電腦設備拷貝成數片光碟，先於92年10月17日交付
    一片光碟給原告，要脅原告不得與其分手，原告觀看後深受
    打擊，要求被告銷毀光碟片並刪除電腦內之錄影檔，被告假
    意應允，惟僅銷毀光碟片並未刪除電腦檔案。
  (二)嗣被告知悉原告另與男友陳常智交往，心生不滿，竟在92年
    11月12日經由綽號「小黑」者交付另一片（有馬賽克畫面）
    光碟予訴外人陳常智，因該片光碟畫面不清晰，被告又經由
    訴外人李文仲再交付另一片光碟給陳常智，藉此破壞原告之
    名譽、隱私等人格權。更促使其妻徐如杏提出「妨害家庭」
    之刑事告訴，再於偵查中撤回對被告部分之告訴，單獨對原
    告追訴刑責，致原告被列為刑案被告，精神幾乎崩潰，雖往
    精神科診治多次，仍未能復原；且在身心俱遭嚴重傷害之情
    形下，無法如常上班工作，影響績效至鉅，不得不於93年2
    月29日辭去基隆二信消費金融部之職務。被告上揭不法行為
    ，業經基隆地方法院檢察署檢察官以93年度偵字第185 號提
    起公訴，並經鈞院刑事庭以93年度基簡字第690 號判處罪刑
    在案；原告被訴妨害家庭案，亦經檢察官以93年度偵字1076
    號為不起訴處分，並經台灣高等法院檢察署駁回再議。被告
    將光碟散播予被告員工、妻子及原告二位友人，且至今未將
    光碟母帶交還原告，故被告違反保護他人之法律之侵權行為
    ，彰彰明甚。
  (三)按最高法院55年度台上字第2053號判例明示：「民法第一百
    八十四條第一項前段規定，以權利之侵害為侵權行為要件之
    一，故有謂非侵害既存法律體系所明認之權利，不構成侵權
    行為。惟同法條後段規定，故意以背於善良風俗之方法加害
    於他人者，亦同。則侵權行為係指違法及不當加損害於他人
    之行為而言，至於侵害係何權利，要非所問。而所謂違法及
    不當，不僅限於侵害法律明定之權利，即違反保護個人法益
    之法規，或廣泛悖反規律社會生活之根本原理的公序良俗者
    ，亦同。」又依民法第195 條第1 項前段之規定：「不法侵
    害他人之身體、健康、名譽、自由、信用、隱私、貞操，或
    不法侵害其他人格法益而情節重大者，被害人雖非財產上之
    損害，亦得請求賠償相當之金額。」故原告得依民法第184
    條第1 項後段、第195 條第1 項前段之規定，請求被告賠償
    非財產上之損害。查原告為大專畢業有正當職業之年輕未婚
    追求幸福所必要而不可或缺者，竟遭被告惡意宣揚，足以葬
    之痛苦，實非筆墨所能形容，爰請求被告賠償原告精神上損
    害之慰藉金新臺幣（下同）2,000,000 元及自起訴狀繕本送
    達翌日起至清償日止，按年息百分之五計算之利息等語。
二、被告則辯稱：
  (一)兩造於90年3 月間即因汽車貸款業務相識，原告當時即知被
    告為有婦之夫，原告稱兩造於92年6 月間才認識云云，即有
    錯誤；且原告為高知識份子，又已有男友陳常智（為被告基
    隆中學同學），豈能遭被告以「已離婚」欺騙？反是原告至
    被告辦公室內與被告發生性關係，原告之行為已與善良風俗
    背道而馳，況原告至被告辦公室（公開場所）與被告發生性
    關係，遭辦公室內裝設之監視器錄影，原告不可能不知，其
    行為自取其辱，對於兩造自願之性行為，豈能大談名譽、隱
    私等人格權，如何能要求賠償？
  (二)又原告起訴書中主張被告促使其妻徐如杏對原告提出妨害家
    庭告訴，乃構成違反保護他人法律之侵權行為云云，則原告
    須就其主張被告有促使徐如杏提出告訴行為，先負舉證之責
    ；況提出告訴乃訴外人徐如杏合法權利之行使，尚與故意侵
    害他人權利之行為有間，而行使告訴權究如何構成侵權行為
    ？被告促使徐如杏行使告訴權又違反何種法律？原告均未敘
    明，其主張自無可採。
  (三)按民法第195 條第1 項規定：「不法侵害他人之身體、健康
    、名譽、自由、信用、隱私、貞操，或不法侵害其他人格法
    益而情節重大者，被害人雖非財產上之損害，亦得請求賠償
    相當之金額。」而身體、健康、名譽、自由、信用、隱私、
    貞操等人格權，與姓名、肖像等均屬人格權之一部分，在法
    之評價上即應等同視之，因認民法第195 條第1 項所具體揭
    示之身體、健康、名譽、自由、信用、隱私、貞操權應係「
    例示」規定，並非該等人格權一受侵害，不論其情節輕重均
    可請求非財產權之損害賠償，故如名譽權、隱私權或其他人
    格法益受侵害，均需以情節重大為要件，且其所指「情節重
    大」需達侵害行為重大、結果損害重大之程度，方得依上開
    規定請求非財產上損害賠償，原告須進一步就其情節重大負
    舉證責任。且被告自始未曾故意竊錄兩造性愛過程，反係不
    查辦公室內先前已裝有防竊之錄影設備，致兩造性愛過程遭
    錄存檔，嗣被告查看錄影內容，始知錄影之事，故被告出發
    點並非惡意。被告乃因與原告分手，遭其男友發現，不堪原
    告及其男友騷擾，為證明兩造原本兩情相悅，一時氣憤，始
    提出光碟交付原告男友，惟被告亦為性愛光碟男主角，亦不
    欲曝光，故光碟均有噴霧及打馬賽克處理，以避免雙方難堪
    ，況被告復未散布他人，可知被告縱有違法，其行為亦屬輕
    微；且被告並未向原告職場宣揚兩人私情，原告自無不能正
    常上班之虞，原告若有損害，亦止於私下與男友感情間而已
    ，其損害非達重大程度。故原告名譽或隱私權之損害，尚非
    情節重大，被告不需負非財產權上損害賠償責任，原告主張
    其因此須辭職，更屬無理。
  (四)又所謂賠償相當金額之計算，應以實際加害情形、被害人所
    受精神上痛苦之程度、影響是否重大、賠償權利人之身分地
    位、經濟能力，並斟酌賠償義務人之經濟狀況、可歸責之程
    度等定之。被告非惡意，且光碟均有噴霧及打馬賽克處理，
    以免雙方難堪，並僅私下交付原告及其男友並無他人窺知等
    情，已如前述，故實際加害情形及可歸責程度輕微；原告謂
    其因此葬送終身幸福，更與本件無關。且被告身分地位普通
    ，經濟狀況非佳，亦透過原告向基隆二信辦理信用借款尚未
    清償，故原告請求非財產上損害賠償2,000,000 元，乃屬天
    價，被告更無力負擔，顯非合理，爰請求駁回原告之訴。
三、本件原告主張被告於92年10月初將兩造在被告所經營之「達
    美汽車商行」辦公室發生性愛之過程，以電腦設備燒錄成光
    碟，先後交付予原告及原告友人陳常智、李文仲觀看，涉犯
    妨害秘密犯行部分，業經本院以93年度基簡字第690 號刑事
    判決判處被告有期徒刑陸月確定等情，業據原告提出上開刑
    事判決影本為證，並經本院調取上開刑事判決查閱屬實，堪
    信原告此部分主張為真實。惟被告則以並無促使其妻即訴外
    人徐如杏提出妨害家庭告訴，且原告以民法第195 條第1項
    請求損害賠償，需以情節重大為要件，惟被告上開妨害秘密
    犯行尚非情節重大，被告無需負此非財產上之損害賠償責任
    等詞置辯。是被告有無促使其妻即該外人徐如杏提出妨害家
    庭告訴之侵權行為存在？及民法第195 條第1 項之名譽權、
    隱私權受侵害，是否需以情節重大為要件？為本件原告請求
    有無理由之爭點所在，茲分別論述如下：
  一被告有無促使其妻即該外人徐如杏提出妨害家庭告訴之侵權
    行為存在？
    按侵權行為所發生之損害賠償請求權，以有故意或過失不法
    侵害他人權利為成立要件，若該行為並無故意或過失，即無
    賠償責任之可言。而主張侵權行為損害賠償責任者，應就加
    害人之行為具有故意或過失不法侵害情事，負舉證責任。本
    件原告在被告尚未與其妻徐如杏離婚時即發生性行為乙情，
    為兩造所不爭執，則訴外人徐如杏基於被告配偶身分提出妨
    害家庭之告訴，係屬憲法所保障人民訴訟權利之正當行使，
    非不法行為；且據訴外人徐如杏告訴狀所述，可認係先由訴
    外人徐如杏決定對原告提起告訴後，被告再提供上開光碟為
    證，此外，原告復未能提出其他證據證明被告有促使其妻徐
    如杏對原告提出妨害家庭之舉，自難就此部分為有利於原告
    之認定。
  二民法第195 條第1 項之名譽權、隱私權受侵害，是否需以情
    節重大為要件？
    (一)按隱私權是指個人獨處不受干擾、私密不受侵害之權利；
      法務部71律字第9168號函釋認為，「秘密權」（即隱私權
      ）者，係就私生活或工商業所不欲人知之事實，有不被他
      人得知之權利（參王澤鑑著，侵權行為法(1)，2000年版，
      頁149 、151）， 亦即隱私權是保障個人對私生活領域的
      自由支配權。是對於兩造在室內、非公開狀態下發生之性
      行為，自屬隱私權保護之範圍，即使在兩造之間不構成隱
      私，然對於第三人兩造應均有保密之義務。故即使被告並
      非故意錄下性愛畫面，但被告在檢查電腦檔案時竟未將之
      刪除，又未得原告同意燒製成光碟，使原告隱私陷於第三
      人隨時可得窺知之狀況，復二次於原告友人李文仲面前放
      映光碟內容，又另外燒製光碟交付予另一第三人陳常智，
      被告將原告私密、不欲人知之性生活隱私揭露予第三人，
      其有故意侵害原告隱私權之行為，當無疑問。
    (二)次按不法侵害他人之身體、健康、名譽、自由、信用、隱
      私、貞操，或不法侵害其他人格法益而情節重大者，被害
      人雖非財產上之損害，亦得請求賠償相當之金額，民法第
      195 條第1 項前段定有明文。其中身體、健康、名譽、自
      由、信用、隱私、貞操權均為列舉規定，其他人格法益則
      為例示規定，是侵害本條列舉以外之人格法益，其被害人
      請求非財產損害之賠償，尚須以侵害情節重大為要件；如
      望文生義，解為所有人格權之侵害，均需以情節重大始得
      請求非財產損害賠償，將是重大誤解，亦顯然乖離立法原
      意，此觀條文修正理由特予明確區隔，使用增訂「不法侵
      害其他人格法益而情節重大」之字眼，是為最重要之表達
      （參邱聰智著，新訂民法債編通則（上），2001年版，頁
      288 、289 頁）；學者中亦言「所謂情節重大，係針對『
      其他人格法益』受侵害而設之要件」（參王澤鑑著，前揭
      書，頁155）。 是被告抗辯名譽權、隱私權或其他人格法
      益受侵害，均需以情節重大為要件，方得依上開規定請求
      非財產上損害賠償，要求原告進一步就其情節重大負舉證
      責任云云，顯屬誤解。
四、按因故意或過失，不法侵害他人之權利者，負損害賠償責任
    。不法侵害他人之身體、健康、名譽、自由、信用、隱私、
    貞操，或不法侵害其他人格法益，而情節重大者，被害人雖
    非財產上之損害，亦得請求賠償相當之金額。民法第184 條
    第1 項前段、第195 條第1 項前段分別定有明文。本件被告
    以持有兩造之性愛光碟散播於原告及其友人，而不法侵害原
    告之事實既經認定，被告對於原告所受之損害，自應負損害
    賠償責任。原告因被告將兩造之性愛光碟交付於其男友並播
    放予其友人觀看，令其差愧無地自容，精神受有打擊需接受
    醫生診治，且辭去原任職單位另謀他職，原告精神之痛苦可
    謂至深且鉅，原告請求被告賠償精神損害，要為法之所許。
    本院審酌兩造之身分、地位、教育程度、經濟狀況及原告因
    此精神所受之痛苦程度，認原告請求被告賠償2,000,000 元
    ，尚屬過高，應予以核減為500,000 元，方為公允，逾此數
    額之請求，為無理由。
五、從而，原告依侵權行為之法律關係，請求被告給付500,000
    元及自起訴狀繕本送達翌日即93年11月24日起至清償日止，
    按年息百分之五計算之利息，為有理由，應予准許。逾此部
    分之請求，為無理由，應予駁回。
六、據上論結：本件原告之訴為一部有理由，一部無理由，依民
    事訴訟法第七十九條，判決如主文。
中　　華　　民　　國　　94　　年　　1 　　月　　12　　日
　　              民事庭法　官　林玉珮
以上正本係照原本作成。
對於本件判決如有不服，應於收受送達後二十日內向本院提出上
訴書狀，敘述上訴之理由，上訴於臺灣高等法院，並按他造當事
人之人數附具繕本。
中　　華　　民　　國　　94　　年　　1 　　月　　12　　日
                        書記官　湯惠芳
